臺灣高雄地方法院民事判決　　　　　　　100年度訴字第119號
原　　　告　振成傢俱有限公司
法定代理人　洪美雲
共同訴訟代
理　　　人　洪世崇律師
　　　　　　許惠珠律師
被　　　告　麗家堡傢俱有限公司
法定代理人　黃千睿
訴訟代理人　柯尊仁律師
複　代理人　黃偉欽律師
上列當事人間請求返還押租金事件，本院於民國100 年4 月20日
言詞辯論終結，判決如下：
    主  文
原告之訴及假執行之聲請均駁回。
訴訟費用由原告負擔。
    事實及理由
一、原告主張：伊於民國95年6 月8 日向被告承租門牌號碼高雄
    市左營區○○○路466 號房屋及屋後空地（下稱系爭房地）
    ，約定租賃期間自95年6 月8 日起至102 年12月31日止，租
    金為每月新臺幣（下同）300,000 元，雙方並訂有房屋租賃
    契約書（下稱系爭租約），伊即依照系爭租約第4 條交付被
    告600,000 元之押租金；後雙方再簽訂協議書補充系爭租約
    ，約定除前開租金外，伊自95年8 月1 日起至98年7 月31日
    止，每月應再給付150,000 元之租金，自98年8 月1 日起至
    10 2年12月31日止，每月應再給付230,000 元之租金，及應
    再給付被告900,000 元之押租金，伊總計給付被告
    1,500,000 元之押租金（下稱系爭押租金）。嗣因景氣不佳
    ，伊無力繼續承租系爭房地，遂於98年6 月29日以存證信函
    通知被告於98年7 月31日終止租賃契約之意思表示，而上開
    意思表示到達被告後，被告亦無異議，雙方並於98年7 月31
    日至系爭房地完成點交，是兩造已於該日合意終止系爭租約
    ，被告自應依系爭租約第4 條之約定返還系爭押租金，經伊
    於98年8 月6 日以存證信函催告被告於收受前揭信函後7 日
    內履行，詎被告於同年月10日收受信函後卻仍拒絕返還押租
    金，爰依系爭租約第4 條之約定提起本件訴訟等語。並聲明
    ：(一)被告應給付原告1,500,000 元及自98年8 月18日起至清
    償日止，按週年利率5%計算之利息。(二)願供擔保，請准宣告
    假執行。
二、被告則以：其並未同意原告於98年7 月31日片面終止系爭租
    約，且原告無權片面終止系爭租約，是原告主張系爭租約已
    於98年7 月31日合意終止，顯屬無據，另原告自98年8 月1
    日起即未支付租金，其遂以原告遲付租金達2 個月以上為由
    ，於98年9 月30日以存證信函向原告為終止租約之意思表示
    ，又原告有違反系爭租約相關規定之情事，其自得沒收系爭
    押租金等語，資為抗辯。並聲明：(一)原告之訴駁回。(二)如受
    不利判決，願供擔保請准免為假執行。
三、兩造不爭執事項
  (一)原告於95年6 月8 日向被告承租系爭房地，約定租期自95年
    6 月8 日起至102 年12月31日止，租金為每月300,000 元，
    雙方並訂有系爭租約，原告即依照系爭租約第4 條交付被告
    60 0,000元之押租金；後雙方再簽訂協議書補充系爭租約，
    約定除前開租金外，伊自95年8 月1 日起至98年7 月31日止
    ，每月應再給付150,000 元之租金，自98年8 月1 日起至
    102 年12月31日止，每月應再給付230,000 元之租金，及應
    再給付被告押租金900,000 元，原告總計給付被告押租金
    1,500, 000元。
  (二)原告於98年7 月31日將系爭房地交還被告，並自98年8 月1
    日起即未支付租金。
  (三)被告尚未返還系爭押租金予原告。
四、本件之爭點
  (一)兩造是否於98年7月31日合意終止系爭租約？
  (二)被告得否沒收系爭押租金？
五、得心證之理由
  (一)兩造是否有於98年7月31日合意終止系爭租約？
    1.按租賃定有期限者，其租賃關係，於期限屆滿時消滅；又
      定有期限之租賃契約，如約定當事人之一方於期限屆滿前
      ，得終止契約者，其終止契約，應依第450 條第3 項之規
      定，先期通知，民法第450 條第1 項及第453 條分別定有
      明文，是以，定有期限之租賃，在租期屆滿前，如無法定
      理由，當事人任何一方，本不得任意終止租約。經查本件
      系爭租約簽訂於95年6 月8 日，租賃期間自95年6 月8 日
      起至102 年12月31日止，而兩造關於原告得終止系爭租約
      之事由為系爭租約第10條：「…於租賃期間乙方（按指原
      告）對於本契約租賃物之使用收益，若因天災地變（如戰
      爭或地震等）天然不可抗力之因素致使租賃物之建築結構
      毀損致有安全顧慮，而使乙方無法營業時，乙方得終止契
      約之履行，甲方（按指被告）應將未使用期間之租金及押
      金（按本約第四條之約定處理）退還乙方。」，此有系爭
      租約1 紙（見本院卷第8 至12頁）在卷足稽，故本件租賃
      契約除上開約定外，並無原告得片面終止系爭租約之法定
      事由，合先敘明。
    2.原告曾於98年6 月29日以存證信函通知被告於98年7 月31
      日終止租賃契約之意思表示，固有98年6 月29日台北30支
      局第1344號存證信函在卷（見本院卷第25至27頁），惟被
      告收受前揭存證信函後，於98年7 月9 日以存證信函明確
      向原告表示：「…雙方約定租期自95年6 月8 日至102 年
      12月31日止；期間除因天災地變、天然不可抗拒之因素致
      租賃物之建築結構毀損有安全顧慮，而使貴公司無法營業
      外，貴公司尚無權提前終止租約，貴公司台北30支局第13
      44號存證信函，片面擬提前終止租約，麗家保公司歉難同
      意」等語，有高雄地方法院郵局第1786號存證信函在卷可
      佐（見本院卷第55至56頁），則原告據此主張兩造合意於
      98年7 月31日終止系爭租約乙節，尚屬無據。
    3.原告固主張已於98年7 月31日將系爭房地交還被告，並書
      立前開點交單1 紙，且被告在98年7 月27日即於網路上刊
      登出租系爭房地之廣告（見本院卷第124 頁），顯見兩造
      已合意於98年7 月31日終止系爭租約，否則被告豈會另行
      刊登廣告等語。經查前揭點交單書立內容為：「振成傢俱
      有限公司所承書（係承租之誤載）位於高雄市左營區○○
      ○路466 號之房屋及鑰匙，已於民國98年7 月31日點交於
      麗家堡傢俱有限公司」，僅為將系爭房地及鑰匙點交予被
      告之意思，並無任何關於雙方合意終止系爭租約之文字記
      載；且據證人即被告之實質負責人鄭明輝到庭結證稱：伊
      不同意原告終止系爭租約，並有發存證信函表達前開不同
      意之意思，98年7 月31日當日洪美雲（即原告法定代理人
      ）將鑰匙交給伊，叫伊去系爭房地看一看，看到系爭房地
      遭破壞也不能怎樣，伊並無與洪美雲合意終止系爭租約之
      意思，洪美雲要求伊返還押租金，伊回說被告已寄曾發存
      證信函表示不同意返終止租約，請洪美雲與律師聯絡，因
      伊是二房東，擔心系爭房地遭破壞不能交還原所有人，只
      好將鑰匙收下，另伊並無自己或委託他人刊登上揭廣告，
      系爭房地於99年1 月始出租予旺來昌實業股份有限公司等
      語（見本院卷第116 頁以下），是被告當時係基於擔心他
      人會進去破壞系爭房地之狀況下收下鑰匙，且已明確表達
      不同意終止系爭租約之意思表示，尚難僅憑原告將系爭房
      地及鑰匙交還被告之客觀外在事實，即認兩造已有終止系
      爭租約之合意。是以，原告主張其於98年7 月31日將系爭
      房地點交予被告，兩造已合意終止系爭租約云云，尚屬無
      據。
    4.再參以系爭租約之租賃期間自98年8 月1 日起至租期屆滿
      之102 年12月31日止，尚長達4 年5 個月，依系爭租約之
      約定每月租金高達680,000 元（計算式：300,000 元+150
      ,000元+230,000元=680,000元），倘雙方繼續履行系爭租
      約，則被告至租期屆滿時，尚可向原告收取36,040,000元
      （計算式：680,000 元*53 月=36,040,000 元），反觀被
      告自98年10月1 日起將系爭房地出租予旺來昌實業股份有
      限公司，前3 個月即98年10月1 日至98年12月31日不收租
      金，自99年1 月1 日起始起算租金，有被告所提出與旺來
      昌簽訂之租賃契約1 份在卷可參（見本院卷第148 至152
      頁），申言之，被告將系爭房地另予出租他人與不終止系
      爭租約兩相比較，尚有3,400,000 元之租金損失（計算式
      ：680,000 元*5月=3,400,000元），被告豈有合意與原告
      終止系爭租約而蒙受損失之理？益徵兩造並無合意於98年
      7月31日提前終止系爭租約之可能。
    5.綜上，前開點交單僅能證明原告將系爭房地及鑰匙點交予
      被告之事實，其上並無任何雙方合意終止系爭租約之文字
      記載，被告復曾以存證信函明確表示不同意原告提前終止
      租約，尚難認原告所主張兩造已於98年7 月31日合意終止
      系爭租約乙節為真，又原告復無法再舉證證明以實其說，
      是以，兩造並未合意於98年7 月31日終止系爭租約，堪以
      認定。
  (二)被告得否沒收系爭押租金？
  1.查系爭租約第4 條約定：「……於乙方有本約第13條（兩造
    不爭執此係第12條之誤載，見本院卷第141 頁）情事時甲方
    得沒收押租金」，而系爭租約第12條約定：「乙方如有違反
    本契約約定或欠繳租金達2 個月以上，經甲方催告仍不依期
    限履行時甲方得終止本契約，並沒收乙方所繳押租金」，則
    被告於原告有違反系爭租約之約定或欠繳租金達2 個月以上
    時，被告得定期限催告原告履行系爭租約，倘原告仍不依期
    限履行時，被告得終止系爭租約，並沒收原告所繳交之押租
    金。
  2.次查原告自98年8 月1 日起即未支付租金，被告遂於98年9
    月30日17時以存證信函定期催告原告履行系爭租約，並為原
    告所收受，復以存證信函終止系爭租約，並沒收原告所繳交
    之押租金，且已送達原告，此有前揭存證信函與傳真查詢國
    內各類掛號郵件查詢單各1 份在卷可按（見本院卷第57頁、
    第61頁），是原告自98年10月1 日起已欠繳租金達2 個月以
    上，被告於催告原告履行系租約未果後，再以前開事由終止
    系爭租約，並沒收系爭押租金，合於系爭租約第4 條、第12
    條之約定，於法有據，從而，被告自得沒收系爭押租金，原
    告主張被告無權沒收系爭押租金乙情，顯屬無據。
六、綜上所述，原告主張兩造已合意終止租約，依系爭租約第4
    條之約定請求返還系爭押租金為無理由，應予駁回。又本件
    原告之訴既經駁回，則其假執行之聲請已因訴之駁回而失所
    附麗，應併予駁回。
七、本件既經本院認被告得沒收系爭押租金，則被告所為抵銷之
    抗辯已毋庸再予審酌。又兩造其餘攻擊、防禦方法及所提證
    據，核與判決結果無影響，爰不一一論列，附此敘明。
八、據上論結，本件原告之訴為無理由，依民事訴訟法第78條，
    判決如主文。
中    華    民    國    100   年    5     月    11    日
                  民事第三庭    法  官     洪能超
以上正本係照原本作成。
如對本判決上訴，須於判決送達後20日內向本院提出上訴狀，如
委任律師提起上訴，應一併繳納上訴審裁判費。
中    華    民    國    100   年    5     月    11    日
                                書記官     火秋予